最高法院刑事判決　　　　　　　　　　　　　　　　八十八年度台上字第七八二號
　　上　訴　人　甲○○
右上訴人因違反槍彈藥刀械管制條例等罪案件，不服台灣高等法院花蓮分院中華民
國八十六年二月二十六日第二審判決（八十五年度上訴字第三五一號，起訴案號：台
灣花蓮地方法院檢察署八十五年度偵字第七七○號），提起上訴，本院判決如左：
    主  文
上訴駁回。
    理  由
一關於殺人未遂部分：
按刑事訴訟法第三百七十七條規定，上訴於第三審法院，非以判決違背法令為理由，
不得為之。是提起第三審上訴，應以原判決違背法令為理由，係屬法定要件。如果上
訴理由狀並未依據卷內訴訟資料，具體指摘原判決不適用何種法則或如何適用不當，
或所指摘原判決違法情事，顯與法律規定得為第三審上訴理由之違法情形，不相適合
時，均應認其上訴為違背法律上之程式，予以駁回。又證據之取捨及證據之證明力如
何，由事實審法院自由判斷，此項自由判斷職權之行使，倘係基於吾人日常生活經驗
所得之定則者，即屬合於經驗法則。苟本於理則上當然之定則所為之論斷，即為合乎
論理法則，均不容任意指為判決違背法令。再認定犯罪事實所憑之證據，並不以直接
證據為限，間接證據亦包括在內。審理事實之法院，綜合卷內之直接、間接證據，本
於推理作用，於通常一般之人均不致有所懷疑，得確信其為真實之程度者，即非不得
據之為被告有罪之認定。原判決以上訴人甲○○於民國八十五年二月十二日凌晨三時
二十五分許，持彷科特德制８喱手槍一支，至花蓮市○○○路二十二號「ＤＤＰＵＢ
」店內，朝天花板射搫，經花蓮縣豐川警察派出所警員黃裕盛、張湘華發現並表明警
察身分後，欲加以逮捕。上訴人竟持手槍對著黃裕盛頭部，如擊發手槍極有可能擊中
黃裕盛之情況下，為圖逃避逮捕，基於殺人之不確定故意及對執行職務之警員施以強
暴之故意，扣動板機。因黃裕盛機警立即以左手將該槍撥開，子彈始由黃裕盛與張湘
華間穿過，張湘華乃以警槍還擊，上訴人中槍倒地，始為警順利逮捕之事實。經綜核
證人黃裕盛、張湘華（均係花蓮縣豐川警察派出所警員）、王正仁、劉文成、洪嘉隆
、楊靜華、蘇惠英、楊明峰之證述，卷附現場照片，慈濟醫院出具之上訴人甲○○診
斷證明書，並參酌上訴人之供述等證據，認定上訴人就此部分所為，應成立刑法第一
百三十五條第一項、第二百七十一條第二項、第一項之犯行，依想像競合犯從一重論
處其殺人未遂罪刑，駁回上訴人此部分在第二審之上訴，已詳其所憑之證據及認定
之理由。並指駁、說明上訴人為警擊中之槍傷入口處在左前胸，出口處在左後背，且
合併橫膈穿孔、胃穿透傷、脾臟破裂、左臂上腺穿刺傷等傷情觀之，則其所為警員黃
裕盛、張湘華為避免開槍之責任，而誇大情節云云之辯解，即屬無稽，綦詳。所為論
斷，俱有卷存訴訟資料，可資覆按，從形式上觀察，尚無違背法令之情形存在。上訴
意旨對原判決本乎證據所為事實認定，究竟違背如何之經驗法則或論理法則，並未依
據卷內訴訟資料具體予以指明，徒憑自己之說詞，謂證人蘇惠英、楊明峰對於在店外
發生之事實所為證詞過於簡單，均不足採信；證人黃裕盛之證詞前後不一，且與證人
張湘華於警訊時之證詞不符。從而上訴人在店外有無對警開一槍，即值懷疑云云。對
原審取捨證據與自由判斷證據證明力之職權合法行使，泛指其為違法，再為單純事實
上之爭執，要非適法之第三審上訴理由。是上訴意旨所指摘此部分原判決違法情事，
殊與法律規定得為第三審上訴理由之違法情形，不相適合。衡以前開說明，其此部分
之上訴為違背法律上之程式，應予駁回。
二關於未經許可，無故持有手槍及恐嚇部分：
按刑事訴訟法第三百七十六條所列各罪之案件，經第二審判決者，不得上訴於第三審
法院，法有明文。本件上訴人甲○○因違反（修正前）槍彈藥刀械管制條例等罪案
件，原審係依行為時槍彈藥刀械管制條例（七十九年七月十六日修正公布）第十條
第三項（原判決誤書為第七條第四項），刑法第三百零五條論處罪刑，核均屬刑事訴
訟法第三百七十六條第一款之案件。依首開說明，既經第二審判決，自不得上訴於第
三審法院，上訴人竟復一併提起上訴，顯為法所不許，此部分之上訴，併予駁回。
據上論結，應依刑事訴訟法第三百九十五條前段，判決如主文。
中      華      民      國    八十八    年      二      月    二十五    日
                              最高法院刑事第七庭
                                  審判長法官  紀  俊  乾
                                        法官  楊  商  江
                                        法官  黃  正  興
                                        法官  陳  宗  鎮
                                        法官  劉  介  民
      右正本證明與原本無異
                                              書  記  官
中      華      民      國    八十八    年      三      月      一      日
